【裁判字號】    97,上訴,340
【裁判日期】    970425
【裁判案由】    違反槍砲彈藥刀械管制條例等
【裁判全文】
臺灣高等法院高雄分院刑事判決         97年度上訴字第340號
上  訴  人  臺灣屏東地方法院檢察署檢察官
上  訴  人
即  被  告  甲○○
選任辯護人  柳聰賢律師
上  訴  人
即  被  告  乙○○
選任辯護人  洪士宏律師
            林易玫律師
上列上訴人因被告違反槍砲彈藥刀械管制條例等案件，不服臺灣
屏東地方法院96年度重訴字第12號中華民國97年1 月15日第一審
判決（起訴案號：臺灣屏東地方法院檢察署96年度偵字第2324號
），提起上訴，本院判決如下：
    主  文
原判決撤銷。
甲○○未經許可，持有可發射子彈具有殺傷力之改造槍枝，處有
期徒刑參年貳月，併科罰金新臺幣拾萬元，罰金如易服勞役，以
新臺幣貳仟元折算壹日；扣案仿BERETTA 廠92FS型半自動手槍製
造之改造手槍壹枝（含彈匣，槍枝管制編號0000000000號）沒收
。
乙○○未經許可，寄藏可發射子彈具有殺傷力之改造槍枝，處有
期徒刑貳年，併科罰金新臺幣伍萬元，罰金如易服勞役，以新臺
幣貳仟元折算壹日；上開扣案仿BERETTA 廠92FS型半自動手槍製
造之改造手槍壹枝（含彈匣，槍枝管制編號0000000000號）沒收
。又犯重傷未遂罪，處有期徒刑參年，減為有期徒刑壹年陸月；
上開扣案仿BERETTA 廠92FS型半自動手槍製造之改造手槍壹枝（
含彈匣，槍枝管制編號0000000000號）沒收。應執行有期徒刑參
年貳月，併科罰金新臺幣伍萬元，罰金如易服勞役，以新臺幣貳
仟元折算壹日；上開扣案仿BERETTA 廠92FS型半自動手槍製造之
改造手槍壹枝（含彈匣，槍枝管制編號0000000000號）沒收。
    事  實
一、甲○○前因妨害自由案件，經臺灣屏東地方法院以94年度訴
    字第1100號判處有期徒刑1 年，緩刑3 年，於95年5 月8 日
    確定，現仍在緩刑期間。詎其仍不知警惕，明知可發射金屬
    或子彈具有殺傷力之槍枝及具有殺傷力之子彈，未經中央主
    管機關許可，不得持有，竟於民國95年9 月8 日前之某日，
    於不詳地點，以不詳方式取得仿BERETTA 廠92FS型半自動手
    槍製造具有殺傷力之改造槍枝1 枝（含彈匣，槍枝管制編號
    0000000000號）及具有殺傷力之子彈2 顆，而未經許可持有
    之。95年9 月8 日某時，甲○○邀同乙○○及不知情之潘進
    萬，共同搭乘甲○○所駕駛之車輛，一同前往屏東縣高樹鄉
    ○○村○○○○道路旁之果園附近，由潘進萬單獨留在車上
    等待，甲○○則與乙○○一起進入果園內，甲○○取出上開
    改造槍枝1 枝及子彈2 顆，並朝天空試射1 顆子彈後，再將
    上開改造槍枝1 枝及所餘之子彈1 顆交予乙○○保管，乙○○即將上開改造槍枝1 枝及子彈1 顆藏置在其屏東縣高樹鄉
    ○○村○○路24之1 號住處旁車房櫃子內。
二、乙○○於96年4 月1 日17時許，在屏東縣高樹鄉○○村○○
    路20之6 號前與友人飲酒時，因細故與在場之丙○○發生口
    角衝突，乙○○因而心生不滿，即步行回同路24之1 號住處
    取出上開改造槍枝1 枝及子彈1 顆，並折返前開友人處向丙○○尋釁，詎丙○○不予理會而欲轉身離去，乙○○明知與
    他人近身接觸時，若驟然開槍，極有因距離過近，他人閃避
    不易而有遭擊中之可能，又以改造槍枝擊發所生之強大破壞
    力，縱朝人體下肢擊發，雖可減少擊中頭部、胸腹部等身體
    要害部位之機會，仍可能因擊中腿部骨骼、血管或重要肌肉
    、韌帶等組織，造成腿骨粉碎、大量出血或肌肉、韌帶重創
    ，致生該下肢機能毀敗或嚴重減損之結果，竟仍在約2 公尺
    之近距離內，持上開槍枝由背後朝丙○○腿部射擊，致丙○○右大腿中彈，受有右股骨幹開放性骨折之傷害（2 ×1公
    分傷口）。丙○○經友人送往屏東縣屏東市寶建醫院急救，
    經該院醫師進行開刀手術治療，在丙○○右大腿取出已擊發
    撞擊變形之口徑9mm 制式銅包衣彈頭1 顆，始未發生毀敗或
    嚴重減損其下肢機能之重傷害結果。警方依據寶建醫院之通
    報，於96年4 月1 日22時13分許，循線在乙○○上開住處附
    近之屏東縣高樹鄉○○村○○路與慈新路口路樹下起出上開
    改造槍枝，乙○○嗣於96年4 月2 日0 時20分許自行到案說
    明，供陳持槍射傷丙○○之事實，並供述槍彈之來源係由甲○○所交付寄藏，警方乃根據乙○○之供述而查獲甲○○。
三、案經屏東縣警察局里港分局報請臺灣屏東地方法院檢察署檢
    察官偵查起訴。
    理  由
壹、證據能力方面
一、證人丙○○、邱清課、許正義、乙○○於偵查中之陳述有證
    據能力：
    按被告以外之人於偵查中向檢察官所為之陳述，除顯有不可
    信之情況者外，得為證據，刑事訴訟法第159 條之1 第2 項
    亦有明文，而該條之立法理由係認被告以外之人（包括證人
    、鑑定人、告訴人、被害人及共同被告等）之陳述如在法官
    面前為之，因其任意陳述之信用性係在已受確定保障之情況
    下所為，自得作為證據。而現階段刑事訴訟法規定檢察官代
    表國家偵查犯罪、實施公訴，依法其有訊問被告、證人及鑑
    定人之權，證人、鑑定人且須具結，而實務運作時，檢察官
    偵查中向被告以外之人所取得之陳述，原則上均能遵守法律
    規定，不致違法取供，其可信度極高，職是，被告以外之人
    前於偵查中已具結而為證述，除反對該項供述得具有證據能
    力之一方，已釋明「顯有不可信之情況」之理由外，即不宜
    遽指該證人於偵查中之陳述不具證據能力。本件證人丙○○
    、邱清課、許正義、乙○○於偵查中向檢察官所為之陳述，
    業經依法具結，復無積極證據證明上開證人於偵查中之陳述
    有何顯不可信之情事，是其等於偵查中之陳述，自有證據能
    力，得採為本件之證據。
二、證人乙○○於警詢中所為之陳述有證據能力：
  (一)按被告以外之人於審判外之言詞或書面陳述，除法律有規定
    外，不得作為證據；被告以外之人於檢察事務官、司法警察
    官或司法警察調查中所為之陳述，與審判中不符時，其先前
    之陳述具有較可信之特別情況，且為證明犯罪事實存否所必
    要，得為證據，刑事訴訟法第159條第1項、第159條之2分別
    定有明文。是以被告以外之人於審判外之言詞或書面，即屬
    傳聞證據，因有悖法院直接審理及言詞審理之精神，妨礙當
    事人之反對詰問權，影響程序正義之實現，除法律別有規定
    外，原則上不具證據能力。又刑事訴訟法第159條之2所謂「
    前後陳述不符」之要件，應就前後階段之陳述進行整體判斷
    ，以決定其間是否具有實質性差異，而所謂「較可信之特別
    情況」，亦應就前後陳述時之各種外部情況進行比較，以資
    決定何者外部情況具有可信性，若陳述係在特別可信之情況
    下所為，則虛偽陳述之危險性不高，雖係審判外陳述，或未
    經被告反對詰問，仍得承認其有證據能力。就外部情況之認
    定，例如時間之間隔、是否為有意識之迴避、有無受外力干
    擾或事後串謀、以及警詢所作時之筆錄記載是否完整、是否
    出於自由意識陳述等情。法院應斟酌上列因素綜合判斷，細
    究陳述人問答態度、表情與舉動之變化，以查是否具較可信
    之特別情況，合先敘明。
  (二)證人乙○○於警詢中證稱：槍彈是向甲○○購買的等語（見
    警卷第7 頁），嗣於原審審理中改稱：槍彈是甲○○寄放在
    我這裡的等語（見原審卷第221 頁），是證人呂靜芬於警詢
    及原審審理時之供述即有前後陳述不符之情。經查，證人乙○○於警詢時之證述，依其記載內容，係採取一問一答方式
    ，且上開證人於警詢時之供述較接近案發時點，記憶應較為
    清晰，憑信性甚高，而當時未直接面對同案被告甲○○，心
    較為篤定，壓力較小，較有可能任意陳述；且在偵查及本院
    審理中，證人乙○○均未對檢察官及法官表示警詢係遭受不
    正方法訊問或非出於其自由意志而為供述，益徵其於警詢之
    陳述應具有任意性。本院斟酌上開供述證據之取得過程並無
    瑕疵，且與本案待證事實間具有相當之關聯性及必要性，以
    之為本案證據尚無不當，是揆諸前揭說明，本院認證人乙○○於警詢之陳述，符合刑事訴訟法第159 條之2 之情形而有
    證據能力。
三、按鑑定人由審判長、受命法官或檢察官就下列之人選任1 人
    或數人充之：(一)就鑑定事項有特別知識經驗者。(二)經政府機
    關委任有鑑定職務者；鑑定之經過及其結果，應命鑑定人以
    言詞或書面報告；法院或檢察官得囑託醫院、學校或其他相
    當之機關、團體為鑑定，或審查他人之鑑定，並準用第203
    條至第206 條之1 規定，刑事訴訟法第198 條、第206 條第
    1 項、第208 條第1 項分別定有明文。本件卷附內政部警政
    署96年5 月11日刑鑑字第0960053457號槍彈鑑定書及96年5
    月21日刑鑑字第0960053455號槍彈鑑定書，雖係被告以外之
    人於審判外之書面陳述，然內政部警政署刑事警察局係臺灣
    高等法院檢察署關於槍彈有無殺傷力之鑑定之概括選任鑑定
    機關，此有臺灣高等法院檢察署92年10月15日檢文允字第09
    21001322號函檢附之「臺灣高等法院檢察署檢察長概括選任
    鑑定人或囑託鑑定機關名冊」足參，則上開槍彈鑑定書，為
    刑事訴訟法第15 9條第1 項規定之例外情形，應有證據能力
    。
四、刑事訴訟法第159 條之4 第2 款所稱從事業務之人於業務上
    或通常業務過程所須製作之紀錄文書、證明文書，因係於通
    常業務過程不間斷、有規律而準確之記載，且大部分紀錄係
    完成於業務終了前後，無預見日後可能會被提供作為證據之
    偽造動機，其虛偽之可能性小，除非該等紀錄文書或證明文
    書有顯然不可信之情況，否則有承認其為證據之必要。本案
    卷附之臺灣郵政股份有限公司96年5 月21日儲字第09607140
    93號函、臺灣郵政股份有限公司屏東郵局96年5 月18日屏營
    字第0965001282號函檢附之客戶歷史交易清單，符合上開規
    定，且無顯不可信之情形，應有證據能力。另醫院診斷證明
    書係病患就診或就醫，醫師就其診斷治療病患結果，所出具
    之證明書。醫師法第17條規定，醫師如無法令規定之理由，
    不得拒絕診斷書之交付。醫師係從事醫療業務之人，病患如
    純為查明病因並以接受治療為目的，而到醫療院所就醫診治
    ，醫師於例行性之診療過程中，對該病患所為醫療行為，於
    業務上出具之診斷書，屬於醫療業務上或通常醫療業務過程
    所製作之證明文書，自該當於上開條款所指之證明文書。本
    案卷附之屏東縣屏東市寶建醫院急診病歷、急診醫囑單、急
    診護理紀錄單、報告單，符合刑事訴訟法第159 條之4 第2
    款所定文書之要件，亦查無顯不可信之情形，亦認有證據能
    力。
五、卷附扣案物品照片及現場照片，係傳達照相當時現場情況，
    而透過照片傳達的情形與現場真實情形，在內容上的一致性
    ，透過機械的正確性來加以保障，換言之，照片並不存在人
    對現實情形的知覺、記憶所經常發生的表現錯誤，是照片之
    性質亦非供述證據，並無傳聞法則之適用，且於此亦別無證
    據證明上開照片有偽造變造之情形，自亦有證據能力。
六、按傳聞法則之重要理論依據，在於傳聞證據未經當事人之反
    對詰問予以核實，乃予排斥，惟若當事人已放棄對原供述人
    之反對詰問權，於法院審判時表明同意該等傳聞證據可作為
    證據，基於證據資料愈豐富，愈有助於真實發現之理念，並
    貫徹刑事訴訟法修法加重當事人進行主義之精神，確認當事
    人對於證據能力有處分權之制度，傳聞證據經當事人同意作
    為證據，法院認為適當者，亦得為證據。另當事人於調查證
    據時，對於傳聞證據表示「沒有意見」、「對於證據調查無
    意見」，而未於言詞辯論終結前聲明異議，應視為已有將該
    等傳聞證據採為證據之同意，此刑事訴訟法第159 條之5 定
    有明文。檢察官、被告乙○○及其辯護人於本院準備程序時
    表示對於全案卷證證據之證據能力均無意見，檢察官、被告
    甲○○及其辯護人於本院準備程序時亦表示對於全案卷證其
    餘證據之證據能力均無意見，且同意作為本案之證據（見本
    院卷第51至52頁），依刑事訴訟法第159 條之5 之規定，檢
    察官、被告及辯護人已同意本案其餘證據均有證據能力，本
    院斟酌該等證據並非非法取得，亦無證明力明顯過低之情形
    ，是該等證據，均得採為證據。
貳、實體方面
一、被告甲○○持有槍彈部分：
    訊據上訴人即被告甲○○（下稱被告甲○○）否認持有本案
    槍彈之行為，辯稱：伊並未持有本案槍彈，本案槍彈與伊無
    關云云。經查：
  (一)被告甲○○對伊與同案被告乙○○確曾共同至果園測試射擊
    1 顆子彈乙節自承在卷（見偵卷第36頁、原審聲羈卷第11頁
    背面、原審卷第10頁背面），核與證人潘進萬、乙○○之證
    述情節相符（見警卷第12、34頁、偵卷第12、21、34頁、原
    審卷第218 、221 頁），復有槍枝1 枝扣案，及槍枝照片、
    現場照片、屏東縣警察局里港分局扣押筆錄、扣押物品目錄
    表、屏東縣警察局槍枝初步檢視報告表等件在卷可稽（見警
    卷第36至42、59至70頁），而扣案之槍枝經送內政部警政署
    刑事警察局鑑定結果，認「送鑑手槍1 枝（槍枝管制編號00
    00000000號）係改造手槍，由仿BERETTA 廠92FS型半自動手
    槍製造之槍枝，換裝土造金屬槍管而成，可以單動方式擊發
    口徑9MM 制式子彈，認具殺傷力」，此有該局96年5 月21日
    刑鑑字第0960053455號槍彈鑑定書1 份在卷可稽（見偵卷第
    107 至109 頁）。而被告甲○○原持有之子彈2 顆，其中1
    顆經其與被告乙○○共同擊發試射，另1 顆則由被告乙○○
    持以射傷丙○○（詳後述），雖已無剩餘之子彈可供鑑定有
    無殺傷力，然被告2 人共同擊發試射第1 顆子彈時，聲響巨
    大，在果園外車內等候之潘進萬可以清楚的聽見槍響聲乙節
    ，業據證人潘進萬證述在卷（見警卷第34頁、偵卷第34頁、
    原審卷第218 頁）；且被告乙○○擊發第2 顆子彈射傷丙○○，致丙○○受有右大腿2 ×1 公分傷口、股骨幹開放性骨
    折之傷害，此有屏東縣屏東市寶建醫院急診病歷、急診醫囑
    單、急診護理紀錄單、報告單在卷可憑（見警卷第44至48頁
    ）；而自被害人丙○○右大腿取出之彈頭1 個，研判係已擊
    發撞擊變形之口徑9MM 制式銅包衣彈頭乙情，又有內政部警
    政署刑事警察局96年5 月11日刑鑑字第0960053457號槍彈鑑
    定書1 份在卷可稽（見偵卷第99至101 頁），足認該2 顆子
    彈確具有殺傷力無疑。再參以證人即同案被告乙○○迭於警
    訊、偵查、原審及本院中，均堅稱該該槍彈係被告甲○○交
    付給伊等情（見警卷第7 至8 頁、第11至12頁、偵卷第12、
    21、35頁、原審卷第17頁背面、第68、221 頁、本院卷第10
    1 至102 頁）。綜上所述，被告甲○○辯稱：伊並未持有本
    案槍彈，本案槍彈與伊無關云云，顯係事後卸責之詞，不足
    採信，事證已臻明確，其未經許可持有可發射子彈具有殺傷
    力之改造槍枝及具有殺傷力之子彈之犯行洵堪認定。
  (二)至被告甲○○雖舉證人柯英俊、辛永祥、吳勝雄、李泓儀為
    證，證明上開槍彈係被告乙○○單獨所有云云。經查，證人
    柯英俊於原審審理中證稱：「我們一起在檳榔攤喝酒，後來
    大家說要走了，機車騎著我就跟他們一起到椰子園，為何要
    去我忘記了，我有喝酒」、「（甲○○及乙○○如何去椰子
    園？）甲○○給我載，乙○○我不知道他如何去的」等語（
    見原審卷第227 頁）。惟證人柯英俊上開證詞與被告乙○○
    及證人潘萬進所證不符，且其先係證稱開槍試射的人是被告
    乙○○，後經原審交互詰問，方坦承並沒有看到是誰開槍，
    只有聽到槍聲等語（見原審卷第226 至228 頁），是其證詞
    是否可信，顯有可疑。又被告甲○○於偵查中亦自承：其係
    與被告乙○○、證人潘進萬開車同行（見偵卷第34頁），是
    證人柯英俊上開證詞，顯與事實不符，並無可採。至證人辛
    永祥、吳勝雄、李泓儀於原審審理時所證，僅可證明被告乙○○於95年11月間有於飲酒後告訴他人其擁有槍枝之事實，
    尚無法證明該槍枝之來源為何人，亦無法推翻被告甲○○坦
    承其與被告乙○○共同前往果園試射上開槍彈之事實，是證
    人柯英俊、辛永祥、吳勝雄、李泓儀上開證詞，均不足據為
    有利於被告甲○○之認定。
二、被告甲○○被訴未經許可，販賣可發射子彈具有殺傷力之槍
    枝及販賣子彈部分：
  (一)按犯罪事實應依證據認定，無證據不得認定犯罪事實；不能
    證明被告犯罪者，應諭知無罪之判決，刑事訴訟法第154 條
    第2 項、第301 條第1 項分別定有明文。又事實之認定，應
    憑證據，如未能發現相當證據，或證據不足以證明，自不能
    以推測或擬制之方法，為裁判基礎；且認定不利於被告之事
    實須依積極證據，苟積極證據不足為不利於被告事實之認定
    時，即應為有利於被告之認定；另認定犯罪事實所憑之證據
    ，雖不以直接證據為限，間接證據亦包括在內，然而無論直
    接證據或間接證據，其為訴訟上之證明，須於通常一般之人
    均不致有所懷疑，而得確信其為真實之程度者，始得據為有
    罪之認定，倘其證明尚未達到此一程度，而有合理之懷疑存
    在而無從使事實審法院得有罪之確信時，即應由法院諭知被
    告無罪之判決（最高法院40年度台上字第86號、30年度台上
    字第816 號、76年度台上字第4986號判例意旨參照）。
  (二)公訴意旨認被告甲○○涉犯未經許可，販賣可發射子彈具有
    殺傷力之槍枝及販賣子彈罪嫌，係以證人乙○○於偵查中之
    證述，及臺灣郵政股份有限公司96年5 月21日儲字第096071
    4093號函、臺灣郵政股份有限公司屏東郵局96年5 月18日屏
    營字第09 65001282 號函檢附之客戶歷史交易清單，為其論
    據。訊據被告甲○○堅詞否認有上開犯行，並辯稱：伊並無
    販賣槍枝及子彈予被告乙○○等語。經查：
  1.證人乙○○於原審審理時具結證稱：「（改造手槍及兩顆子
    彈是否甲○○賣給你的？）是他拿到我這邊放的，實際時間
    我忘記了，他在泰山也有地方可以住，我們隔壁村莊也有地
    方可以住，所以他經過我家的時候，都會去找我」、「（是
    否於95年9 月8 日甲○○有把槍寄放在你那邊的？）是在這
    個時間左右，我記不太清楚，是他要回到他家的時候，順便
    拿給我的」、「（有無要向甲○○購買這支手槍？）事實上
    我沒有要購買」、「（有無付給他錢？）之前有在檢察官那
    裡說付錢給甲○○的事，這是我自己說出來的沒錯，但我給
    他的錢都跟這把槍沒有關係」等語（見原審卷第221 至222
    頁）。是被告甲○○是否販賣上開槍彈予被告乙○○，已非
    無疑。
  2.另證人乙○○於96年4 月10日檢察官訊問時雖先係證稱：「
    是在去年09月間買的，以8 萬元買的，分2 次付清，第1 次
    付5 萬元，過1 、2 個月後付清尾款3 萬元」等語（見偵卷
    第21頁）；惟嗣於96年5 月25日檢察官訊問時又改稱：「購
    買槍枝尾款3 萬元，有1 次是付2 萬5 千元的，一次是付5
    千元，是分2 次支付，原本我是打算以7 萬5 千元向他購買
    就好，所以才只先拿2 萬5 千元，但甲○○說不行，最後我
    才又拿5 千塊給他」等語（見偵卷第102 至103 頁）；嗣於
    96年6 月1 日原審訊問時陳稱：「手槍及子彈是甲○○寄放
    在我這邊的，叫我幫他保管，我怕甲○○不承認槍彈是他的
    ，所以在警、偵訊中我才說槍彈是他賣給我的。槍彈是在95
    年5 、6 月的時候，甲○○拿到我家『光復路24-1號』寄放
    ，他拿槍彈到我家之前，他就有告訴我要拿槍彈到我家寄放
    ，他會拿到我家寄放，是因為之前我有向他借，所以他才拿
    到我家，他拿到我家來的時候說，乾脆讓我保管槍彈」、「
    （你們2 個人是否有一同去射擊子彈？）有，就是去年95年
    9 月8 日當天」等語（見原審卷第17頁背面）；於96年11月
    27日原審審理時又稱：「（是隔了多久之後，他才把槍及2
    顆子彈寄放在你家？）槍是先試射完了之後只剩下1 枝槍及
    1 顆子彈，甲○○才寄放在我這邊，大約隔了1 個月左右，
    他當時交給我的時候沒有說什麼，但我沒有要跟他買」等語
    （見原審卷第224 頁）；於本院審理時又陳稱：「（是否以
    8 萬元的代價向甲○○購買槍、彈？）我沒有跟他買」、「
    槍彈的來源？）是甲○○放在我那裡的」等語（見本院卷第
    101 頁）；其前後所述並不一致。益見被告乙○○是否有向
    被告甲○○購買本案之槍彈，確有可疑。
  3.關於乙○○就是否向被告甲○○購買上開槍彈、價金之交付
    及槍彈係試射後寄放或寄放後才前往果園試射等情，證人即
    同案被告乙○○前後證述不一，已難謂證人乙○○上開證詞
    為無瑕疵。而乙○○雖於95年9 月8 日提款3 次，共計提款
    金額為5 萬元，此有臺灣郵政股份有限公司96年5 月21日儲
    字第0960714093號函、臺灣郵政股份有限公司屏東郵局96年
    5 月18日屏營字第0965001282號函檢附之客戶歷史交易清單
    在卷可稽（見偵卷第73至79頁），惟提款原因多端，縱使證
    人乙○○有上開提款紀錄，然其迭次證稱前開款項與購買槍
    彈之價金無關，業如前述，是亦難據此即認前開5 萬元款項
    即為證人乙○○交付被告甲○○購買上開槍彈之價金使用。
    此外，復查無其他積極證據足認被告甲○○有公訴意旨所指
    販賣槍枝及子彈之犯行，揆諸前揭法條規定及判例意旨，即
    應為有利於被告甲○○之認定。職是，被告甲○○辯稱伊並
    無販賣槍枝及子彈予乙○○之事實，洵可採信。
三、被告乙○○寄藏槍彈部分：
    訊據被告乙○○對於甲○○將改造槍枝1 枝及子彈1 顆交付
    伊寄藏之事實坦承不諱，復有槍枝1 枝扣案，及槍枝照片、
    現場照片、屏東縣警察局里港分局扣押筆錄、扣押物品目錄
    表、屏東縣警察局槍枝初步檢視報告表等件在卷可稽（見警
    卷第36至42、59至70頁），而扣案之槍枝經送內政部警政署
    刑事警察局鑑定結果，認具殺傷力等情，業如前述，有該局
    96年5 月21日刑鑑字第0960053455號槍彈鑑定書1 份在卷可
    稽（見偵卷第107 至109 頁）。而被告乙○○擊發子彈射傷
    丙○○，致丙○○受有右大腿2 ×1 公分傷口、股骨幹開放
    性骨折之傷害，此有屏東縣屏東市寶建醫院急診病歷、急診
    醫囑單、急診護理紀錄單、報告單在卷可憑（見警卷第44至
    48頁），自被害人丙○○右大腿取出之彈頭1 個，研判係已
    擊發撞擊變形之口徑9MM 制式銅包衣彈頭乙情，又有內政部
    警政署刑事警察局96年5 月11日刑鑑字第0960053457號槍彈
    鑑定書1 份在卷可稽（見偵卷第99至101 頁），足認該顆子
    彈確具有殺傷力無疑。綜上所述，被告乙○○上開自白經查
    既與事實相符，自得採為論科之依據，事證明確，其未經許
    可寄藏可發射子彈具有殺傷力之改造槍枝及具有殺傷力之子
    彈之犯行洵堪認定。
四、被告乙○○被訴殺人未遂部分：
    訊據被告乙○○固不否認持上揭槍彈於前開時地對丙○○擊
    發，致使丙○○受有如前揭傷害之事實，惟矢口否認有殺人
    之犯行，辯稱：槍枝是不小心走火才射擊到丙○○的腿部，
    伊並無殺害丙○○之犯意，應僅負過失傷害罪責云云。經查
    ：
  (一)按殺人未遂罪之成立，以有戕害他人生命之故意，著手於剌
    殺之實行而未發生死亡之結果為要件，即須於實施殺害時，
    具有使其喪失生命之故意，倘缺乏此種故意，要難遽以殺人
    未遂罪論擬（最高法院47年台上字第1364號、48年台上字第
    33號判例意旨參照）；被害人受傷處所是否致命部位，及傷
    痕之多寡，輕重如何，僅足供認定有無殺意之參考，不能為
    區別殺人與傷害之絕對標準（最高法院19年上字第718 號判
    例意旨參照）；殺人未遂與傷害之區別，本視加害人有無殺
    意為斷，被害人受傷之程度，被害人受傷處所是否為致命部
    位，及傷痕多寡，輕重如何，僅足供認定有無殺意之參考，
    究不能據為區別殺人未遂與傷害之絕對標準，故不能僅因被
    害人受傷之位置係屬人體要害，即認定加害人自始即有殺害
    被害人之犯意（94年度台上字第6857號判決意旨參照）。
  (二)被告乙○○於96年4 月1 日17時許，在屏東縣高樹鄉○○村
    ○○路20之6 號前與友人飲酒時，因細故與在場之丙○○發
    生口角衝突，乙○○因而心生不滿，隨即步行回其屏東縣高
    樹鄉○○村○○路24之1 號住處取出槍彈，並折返前開地點
    向丙○○尋釁，詎丙○○不予理會正轉身欲離去時，被告乙○○即朝丙○○之腿部射擊一槍，並無他人與被告乙○○拉
    扯等情，業據證人即在場目擊之邱清課、許正義及被害人丙○○於偵查中結證綦詳（見偵卷第30至33頁、第81頁、第91
    至92頁）。被告乙○○係與丙○○先行發生言語爭執後，方
    始步行回其上開住處取出槍彈，並馬上折返前開地點向丙○○尋釁，此時並無其他人與被告乙○○發生拉扯，且被告乙○○在約2 公尺之近距離內，故意持上開槍枝由丙○○背後
    朝丙○○之腿部射擊，致丙○○右大腿中彈，此顯與槍枝走
    火而誤傷他人之情節迥異，足徵被告乙○○前揭時地係在與
    丙○○僅有約手足可及之距離，朝丙○○背後之腿部高度附
    近近距射擊，依其情節，被告乙○○明知對於行為可能擊中
    丙○○腿部，並造成其下肢重創成殘，竟仍悍然為之，其主
    觀上對於其行為可能造成丙○○受有重傷害之結果，應有主
    觀認識及故意其為明灼。
  (三)被告乙○○於前揭時地開槍射擊被害人丙○○時，距離被害
    人約僅2 公尺，已如上述，倘被告乙○○確有致被害人丙○○於死之故意，於如此近之距離內，大可持槍瞄準被害人丙○○之頭、頸、胸、腹部等人體極為重要，且一旦遭受槍擊
    極易致命之部位予以射擊，然被告乙○○捨此不為，僅朝被
    害人之腿部射擊1 槍，足認其無致被害人丙○○於死之故意
    甚明。再參以被害人丙○○自承伊與被告乙○○認識，2 人
    間無仇恨糾紛，僅因飲酒細故發生口角爭執，被告乙○○開
    槍時並無揚稱「給你死」等話語，且在伊中彈之後，被告乙○○還請人送伊去醫院等語（見警卷第15至16頁、偵卷第81
    頁、原審卷第167 至170 頁）。準此，被告乙○○與被害人
    丙○○既係認識之朋友，2 人間亦無深仇大恨或重大利益衝
    突，僅因飲酒細故而發生口角爭執，則被告乙○○實無因上
    開細故致生置被害人丙○○於死地之動機。且被告乙○○苟
    有置被害人丙○○於死之殺人犯意，則被告乙○○於被害人
    丙○○受傷後，即可再繼續毆擊被害人，以遂行殺人之犯意
    ，然被告既未揚稱要取被害人之性命，且於被害人受傷後，
    即未再繼續毆擊追殺被害人，甚至還請在旁之友人送被害人
    至醫院治療，凡此種種，衡諸上開判例、判決意旨及社會一
    般常情，被告乙○○傷及被害人後，即已達其教訓及洩憤之
    目的，實無置被害人於死地之必要。職是，堪可認定被告乙○○確無殺死被害人丙○○之犯意甚為明灼。
  (四)查腿部乃人體之重要部位，以槍彈射擊可能造成腿部骨頭重
    創，因而毀敗或嚴重減損其行走之機能，乃眾所皆知之事，
    而被告已40餘歲，係一平均智識程度之成年人，對於上開事
    項自不得諉為不知，乃其卻仍執意持槍彈朝被害人丙○○腿
    部射擊，其主觀上顯有毀敗或嚴重減損被害人丙○○下肢機
    能之故意甚為明顯。又丙○○因右大腿遭子彈射擊，受有右
    大腿2 ×1 公分傷口、股骨幹開放性骨折之傷害，然其下肢
    機能尚未達毀敗或嚴重減損之重傷害程度等情，有屏東縣屏
    東市寶建醫院急診病歷、急診醫囑單、急診護理紀錄單、報
    告單在卷可憑（見警卷第44 至48 頁）。綜上所述，本件事
    證已臻明確，被告乙○○重傷害未遂之犯行堪予認定。
五、按可發射子彈、具有殺傷力之改造手槍，及其所使用並具有
    殺傷力之子彈，分別為槍砲彈藥刀械管制條例第4 條第1 項
    第1 款、第2 款規定之槍枝、子彈，非經中央主管機關許可
    ，不得持有，同條例第5 條定有明文。核被告甲○○所為，
    係犯槍砲彈藥刀械管制條例第8 條第4 項、第12條第4 項之
    未經許可持有可發射子彈具有殺傷力之槍枝及子彈罪。公訴
    人認被告甲○○所為，係犯槍砲彈藥刀械管制條例第8 條第
    1 項、第12條第1 項之未經許可販賣可發射子彈具有殺傷力
    之槍枝及子彈罪，尚有未洽，其基本之社會事實同一，本院
    自應變更起訴法條予以審理。又被告甲○○以一行為同時持
    有改造槍枝及子彈，係以一行為而觸犯數罪名，爰依刑法第
    55條想像競合犯之規定，從一較重之未經許可持有可發射子
    彈具有殺傷力之改造槍枝罪處斷。至公訴人針對被告甲○○
    涉犯槍砲彈藥刀械管制條例第8 條第1 項、第12條第1 項之
    未經許可販賣可發射子彈具有殺傷力之槍枝及子彈罪所提出
    之證據，在客觀上既未達於通常一般之人均不致有所懷疑、
    而得確信被告甲○○確曾犯罪之程度，其有合理之懷疑存在
    時，自無從為被告甲○○此部分有罪之認定，本應就此部分
    為無罪之諭知，惟公訴人認為被告甲○○涉犯槍砲彈藥刀械
    管制條例第8 條第1 項、第12條第1 項之1 項、第12條第1
    項之未經許可販賣可發射子彈具有殺傷力之槍枝及子彈罪，
    與同條例第8 條第4 項、第12條第4 項未經許可持有可發射
    子彈具有殺傷力之槍枝及子彈罪間，具有高度低度之吸收關
    係，屬於實質上一罪，爰不另為無罪之諭知。
六、核被告乙○○寄藏槍彈部分所為，係犯槍砲彈藥刀械管制條
    例第8 條第4 項、第12條第4 項之未經許可寄藏可發射子彈
    具有殺傷力之槍枝及子彈罪。公訴人認被告乙○○此部分所
    為，係犯槍砲彈藥刀械管制條例第8 條第4 項、第12條第4
    項之未經許可持有可發射子彈具有殺傷力之槍枝及子彈罪，
    尚有未洽，其基本之社會事實同一，本院自應變更起訴法條
    予以審理。又被告乙○○以一行為同時寄藏改造槍枝及子彈
    ，係以一行為而觸犯數罪名，爰依刑法第55條想像競合犯之
    規定，從一較重之未經許可寄藏可發射子彈具有殺傷力之改
    造槍枝罪處斷。被告乙○○基於重傷害之犯意，槍擊被害人
    丙○○右大腿受傷，然未致被害人1 肢以上機能毀敗或嚴重
    減損之結果，係犯刑法第278 條第3 項、第1 項之重傷未遂
    罪，被告乙○○重傷害之犯行僅止於未遂，爰依刑法第25條
    第2 項規定，按既遂犯之刑減輕之。公訴人認被告乙○○此
    部分所為，係犯刑法第271條第2項、第1 項之殺人未遂罪，
    尚有未洽，其基本之社會事實同一，本院自應變更起訴法條
    予以審理。被告乙○○所犯上開2 罪，犯意各別，行為互殊
    ，所犯罪名不同，應予分別論處合併處罰。又被告乙○○槍
    擊被害人丙○○受傷後，警方依據寶建醫院之通報，於96年
    4月1日22時13分許，循線在被告乙○○上開住處附近之屏東
    縣高樹鄉○○村○○路與慈新路口路樹下起出上開改造槍枝
    ，被告乙○○嗣於96年4 月2 日0 時20分許自行到案說明，
    供陳持槍射傷丙○○之事實，並供述槍彈之來源係由被告甲○○所交付寄藏，警方乃根據被告乙○○之供述而查獲被告
    甲○○，是被告乙○○所為合於槍砲彈藥刀械管制條例第18
    條第4 項之規定，爰就其所犯槍砲彈藥刀械管制條例第8 條
    第4項 未經許可寄藏可發射子彈具有殺傷力之改造槍枝罪部
    分，予以減輕其刑。
七、原審據以論處被告甲○○、乙○○罪刑，固非無見。惟查：
    (一)被告甲○○持有本案槍彈之行為，係犯槍砲彈藥刀械管制
    條例第8 條第4 項未經許可持有可發射子彈具有殺傷力之改
    造槍枝罪；被告乙○○寄藏本案槍彈之行為，係犯槍砲彈藥
    刀械管制條例第8 條第4項 未經許可寄藏可發射子彈具有殺
    傷力之改造槍枝罪；原判決認被告2 人係「共同」犯槍砲彈
    藥刀械管制條例第8 條第4項 未經許可持有可發射子彈具有
    殺傷力之改造槍枝罪，尚有未洽。(二)按沒收為從刑，應附隨
    於主刑之項下宣告沒收。原判決認被告乙○○持扣案之改造
    槍枝射傷丙○○，所為係犯刑法第278 條第3 項、第1 項之
    重傷未遂罪，則扣案之改造槍枝既屬違禁物，即應附隨於重
    傷未遂罪之主刑項下宣告沒收，乃原判決未將扣案之改造槍
    枝附隨於重傷未遂罪之主刑項下宣告沒收，亦有未當。(三)被
    告乙○○於案發後自行到案說明，供陳持槍射傷丙○○之事
    實，並供述槍彈之來源係由被告甲○○所交付寄藏，警方乃
    根據被告乙○○之供述而查獲被告甲○○，是被告乙○○所
    為合於槍砲彈藥刀械管制條例第18條第4 項之規定，應予以
    減輕其刑。乃原判決就此部分事實未詳予以認定，並依法予
    以減刑，亦有疏誤。檢察官上訴意旨認被告甲○○所為係犯
    未經許可販賣可發射子彈具有殺傷力之槍枝及子彈罪，認被
    告乙○○所為係犯殺人未遂罪，被告甲○○上訴意旨否認犯
    行，被告乙○○上訴意旨認其槍傷被害人丙○○部分係犯過
    失傷害罪，而指摘原判決不當，雖均無理由，惟原判決既有
    前開可議之處，自應由本院將原判決撤銷改判。
八、審酌被告甲○○前因妨害自由案件，經法院判處有期徒刑1
    年，緩刑3 年確定，現仍在緩刑期間，詎其仍不知警惕，未
    經許可，無故持有具殺傷力之改造手槍、子彈，嗣又將上開
    槍彈交予被告乙○○寄藏，所為誠屬非是，並對社會治安造
    成相當程度之影響，惟念其持有改造槍枝、子彈之數量尚微
    （槍枝1枝、子彈2顆），及其犯罪之動機、目的、手段、犯
    罪所生之損害，暨其犯後否認犯行，未見悔意等一切情狀，
    爰量處如主文第2 項所示之刑，暨斟酌其年齡、犯罪情節、
    家庭狀況、經濟能力等情狀，就其所處之罰金刑諭知如主文
    所示易服勞役之折算標準。又審酌被告乙○○未經許可寄藏
    改造槍枝及子彈，已對社會治安造成潛在威脅，復僅因與被
    害人丙○○間之細故糾紛，即持槍逞兇，射擊被害人右大腿
    受傷，惟幸未造成被害人1 肢以上機能毀敗或嚴重減損之重
    傷害結果，及其犯後始終坦承寄藏槍彈及持槍射傷被害人丙○○等事實，深表悔意、態度良好，並業與被害人丙○○達
    成民事和解等一切情狀，爰分別量處如主文第3 項所示之刑
    ，暨斟酌其年齡、犯罪情節、家庭狀況、經濟能力等情狀，
    就其所處之罰金刑諭知如主文所示易服勞役之折算標準。按
    中華民國96年罪犯減刑條例業經總統於96年7 月4 日公布，
    自同年7 月16日施行，被告乙○○所犯刑法第278 條第3 項
    、第1 項之重傷未遂罪，犯罪時間在96年4 月24日以前，經
    核尚無該條例第3 條所列不予減刑之情形，應依中華民國96
    年罪犯減刑條例第2 條第1 項第3 款規定，減其宣告刑之刑
    期2 分之1 ，並與不得減刑之未經許可寄藏改造槍枝罪，合
    併定其應執行之刑，及就罰金部分諭知易服勞役之折算標準
    ，以資懲儆。
九、扣案換裝土造金屬槍管改造，具有殺傷力之仿BERETTA 廠92
    FS型半自動槍枝1枝（ 含彈匣，槍枝管制編號0000000000號
    ），為槍砲彈藥刀械管制條例第4 條第1項第1款所稱之槍枝
    ，已如前述，自屬違禁物無訛，且該槍枝係被告甲○○未經
    許可無故持有之違禁物，係被告乙○○未經許可無故寄藏並
    持以射傷被害人丙○○之違禁物，爰分別於被告甲○○未經
    許可持有改造槍枝罪，被告乙○○未經許可寄藏改造槍枝罪
    ，及被告乙○○重傷未遂罪之主刑項下，均依刑法第38條第
    1 項第1 款之規定宣告沒收。至於扣案之由被害人丙○○身
    上取出之彈頭1個（ 現留存內政部警政署刑事警察局建檔）
    ，因僅餘彈頭，已失去子彈之功能而不具有殺傷力，自非違
    禁物，爰不予宣告沒收。
據上論結，應依刑事訴訟法第369 條第1 項前段、第364 條、第
299 條第1 項前段、第300 條，槍砲彈藥刀械管制條例第8 條第
4 項、第12條第4 項、第18條第4 項，刑法第11條、第278 條第
3 項、第1 項、第55條、第42條第3 項、第38條第1 項第1 款、
第51條第5 款，中華民國96年罪犯減刑條例第2 條第1 項第3 款
、第7 條，判決如主文。
本案經檢察官林應華到庭執行職務。
中    華    民    國    97    年    4     月    25    日
                  刑事第七庭    審判長法  官 莊飛宗
                                      法  官 李嘉興
                                      法  官 孫啟強
以上正本證明與原本無異。
如不服本判決應於收受本判決後10日內向本院提出上訴書狀，其
未敘述上訴理由者，並得於提起上訴後10日內向本院補提理由書
狀（均須按他造當事人之人數附繕本）「切勿逕送上級法院」。
中    華    民    國    97    年    4     月    25    日
                                      書記官 黃富美
附錄本判決論罪科刑法條：
刑法第278條：
使人受重傷者，處5 年以上12年以下有期徒刑。
犯前項之罪因而致人於死者，處無期徒刑或7年以上有期徒刑。
第1 項之未遂犯罰之。
槍砲彈藥刀械管制條例第8條：
未經許可，製造、販賣或運輸鋼筆槍、瓦斯槍、麻醉槍、獵槍、
空氣槍或第4條第1項第1款所定其他可發射金屬或子彈具有殺傷
力之各式槍砲者，處無期徒刑或5年以上有期徒刑，併科新臺幣1
千萬元以下罰金。
未經許可，轉讓、出租或出借前項所列槍枝者，處5年以上有期
徒刑，併科新臺幣1千萬元以下罰金。
意圖供自己或他人犯罪之用，而犯前二項之罪者，處無期徒刑或
7 年以上有期徒刑，併科新臺幣 1 千萬元以下罰金。
未經許可，持有、寄藏或意圖販賣而陳列第1項所列槍枝者，處3
年以上10年以下有期徒刑，併科新臺幣700萬元以下罰金。
第 1 項至第 3 項之未遂犯罰之。
槍砲彈藥刀械管制條例第12條：
未經許可，製造、販賣或運輸子彈者，處 1 年以上 7 年以下有
期徒刑，併科新台幣 500 萬元以下罰金。
未經許可，轉讓、出租或出借子彈者，處 6 月以上 5 年以下有
期徒刑，併科新台幣 300 萬元以下罰金。
意圖供自己或他人犯罪之用，而犯前二項之罪者，處 3 年以上
10 年以下有期徒刑，併科新台幣 700 萬元以下罰金。
未經許可，持有、寄藏或意圖販賣而陳列子彈者，處 5 年以下有
期徒刑，併科新台幣 300 萬元以下罰金。
第 1 項至第 3 項之未遂犯罰之。


司法院資訊處製作；財團法人民間司法改革基金會備份。
